【裁判字號】    92,訴,1000
【裁判日期】    920626
【裁判案由】    清償借款
【裁判全文】
臺灣高雄地方法院民事判決                        九十二年度訴字第一○○○號
    原      告  慶豐商業銀行股份有限公司
    法定代理人  丙○○
    訴訟代理人  丁○○
                甲○○
    被      告  郭麗微
    送達代收人  乙○○
右當事人間清償借款事件，本院判決如左：
    主    文
被告應給付原告新台幣肆佰捌拾萬貳仟參佰壹拾貳元，及自民國八十七年九月十六日
起至清償日止，按週年利率百分之捌點玖零伍計算之利息，並自民國八十七年十月十
七日起至清償日止，逾期在六個月以內者，按上開利率百分之十，逾期超過六個月者
，按上開利率百分之二十計算之違約金。
訴訟費用由被告負擔。
本判決於原告以新台幣壹佰陸拾萬元為被告供擔保後，得免為假執行。
    事實及理由
一、本件被告經合法通知，未於言詞辯論期日到場，核無民事訴訟法第三百八十六條
    各款所列情形，爰依原告聲請，由其一造辯論而為判決。
二、原告起訴主張：被告於民國八十五年十月三日向原告借用新台幣（下同）五百萬
    元（以下簡稱系爭借款），約定借款期限自上開日期起至九十二年十月十六日止
    ，按月攤還本息，利息依週年利率百分之八．九九計付，嗣後隨原告基本放款利
    率調整時加週年利率百分之０．二八機動調整，如逾期償付本息時，即喪失期限
    利益，全部債務均視為到期，且逾期在六個月以內者，按上開利率百分之十，超
    過六個月者，按上開利率百分之二十加計違約金。嗣原告調降利率，依週年利率
    百分之八．九０五計算利息。詎被告僅繳納利息至八十七年九月十五日，其後即
    未攤還本息，於八十七年十月十七日經原告視同全部債務到期，尚積欠本金四百
    八十萬二千三百一十二元及利息、違約金未清償，迭經催討，均置之不理。為此
    ，依消費借貸法律關係，求為判令如主文除擔保金額外所示等語。
三、原告主張之事實，業據提出與其所述相符之借據、交易明細查詢單、基本放款利
    率歷次調整明細表為證，被告未於言詞辯論期日到場，惟以書狀辯敘：被告係向
    訴外人慶宇建設股份有限公司（以下簡稱慶宇公司）購買坐落高雄縣仁武鄉○○
    段九三０之八地號土地上房屋一棟，並以該棟房屋向原告辦理抵押貸款，嗣慶宇
    公司因交屋問題而與被告發生購屋糾紛，被告要求慶宇公司退還購屋款，該公司
    稱一時之間無法全數退款，惟會代為解決被告與原告間之銀行貸款，嗣慶宇公司
    於八十八年間增提不動產為原告設定抵押權以擔保原貸款債務，並言明被告將脫
    退原貸款契約之債務人身分，由該公司承擔債務，詎原告以金融機構之優勢地位
    ，以其草擬之「併存債務承擔協議書」，使慶宇公司陷於錯誤而簽署，該公司知
    悉被原告所訛騙後，已於一年內向原告表示撤銷之意思表示，另系爭借款金額業
    經拍賣抵押物而減縮等語。經查：
（一）按第三人與債權人訂立契約承擔債務人之債務者，其債務固於契約成立時移轉
      於該第三人，惟第三人與該債權人訂立之契約，係由該第三人加入為債務人，
      而與原債務人就同一債務各負全部給付之責任者，雖學說上稱為重疊的債務承
      擔，究與民法第三百條所規定之免責之債務承擔不同，原債務人就其債務仍與
      該第三人連帶負其責任（最高法院二十三年上字第一三七七號判例參照）。而
      原告與慶宇公司於八十八年六月一日簽立之協議書係記載「立書人慶宇建設股
      份有限公司茲承諾併存承擔右表所列債務人對貴行所負如附表所示帳戶之房屋
      貸款本息、違約金及其他費用... 又債務人雖由承擔人併存承擔其債務，但在
      承擔後之債務未全部清償前，仍負連帶清償責任... 」，此有該協議書影本在
      卷可稽，準此，足認慶宇公司係與原告約定加入為債務人，並與被告就系爭借
      款債務各負全部給付之責任，惟並無使被告免除系爭借款債務之意思，是被告
      自無從脫免系爭借款債務。被告雖稱：慶宇公司曾言明被告將脫退原貸款契約
      債務人身分，由該公司承擔債務，且已撤銷上開受原告詐欺而為之協議意思表
      示等語，惟原告否認慶宇公司曾為免責債務承擔之表示，亦否認有受該公司撤
      銷上開協議之意思表示，而被告均未能舉證以實其說，所辯自不足採。
（二）況且，原告於八十五年十月十六日撥貸予被告之款項有二筆，一筆即系爭借款
      （五百萬元），另一筆為七十二萬元，此據原告陳明在卷，而被告亦自承其向
      原告抵押貸款得五百七十二萬元（見九十二年四月二十五日答辯狀），又上開
      協議書附表所載被告之借款債務即上述二筆，此觀之該協議書亦明，而原告前
      曾訴請被告返還上述七十二萬元借款未清償之本金、利息及違約金，獲判勝訴
      確定，此有本院九十一年度訴字第二八九三號民事判決暨確定證明書影本在卷
      可按，職是，倘慶宇公司確曾表示願為免責之債務承擔，或撤銷所謂受詐欺而
      為之併存債務承擔之意思表示，被告豈有坐任上開返還借款訴訟敗訴確定之理
      ？是益見其所辯其已脫退原貸款契約債務關係等情，要無可取。
（三）再者，原告固曾聲請拍賣抵押物，惟該強制執行程序因經二次減價拍賣後仍無
      人應買或承受，而視為撤回，並塗銷查封登記，此有本院九十一年一月二日九
      十高貴民莊八十九執字第四五八九七號函影本可按，是以，足認原告未曾因強
      制執行程序受償任何款項，被告辯稱系爭借款之債權額已有減縮，顯無可採。
（四）綜上所述，被告之所辯均無可採，原告主張被告積欠如主文所示借款、利息及
      違約金未償，堪信為真。
四、按借用人應於約定期限內，返還與借用物種類、品質、數量相同之物；遲延之債
    務，以支付金錢為標的者，債權人得請求依法定利率計算之遲延利息，但約定利
    率較高者，仍從其約定利息；當事人得約定債務人不履行債務時，應支付違約金
    ，民法第四百七十八條前段、第二百三十三條第一項、第二百五十條第一項分別
    定有明文。本件被告因未依約清償本息，依其與原告間之約定，全部債務視為到
    期，而尚欠上述借款、利息、違約金未予清償，從而，原告依消費借貸之法律關
    係，請求被告給付如主文所示欠款、利息及違約金，洵屬有據，應予准許。
五、原告陳明願供擔保請准宣告假執行，核無不合，爰酌定相當擔保金額准許之。
六、結論：本件原告之訴為有理由，依民事訴訟法第三百八十五條第一項前段、第七
    十八條、第三百九十條第二項，判決如主文。
中      華      民      國    九十二    年    六    月    二十六        日
                                    臺灣高雄地方法院民事第一庭
~B法      官  甯  馨
右為正本係照原本作成。
如不服本判決，應於送達後廿日內，向本院提出上訴狀並表明上訴理由，如於本判決
宣示後送達前提起上訴者，應於判決送達後十日內補提上訴理由書（須附繕本）。
中      華      民      國    九十二    年    六    月    二十六        日
~B法院書記官  林麗文


司法院資訊處製作；財團法人民間司法改革基金會備份。
